【裁判字號】    98,上易,3154
【裁判日期】    990107
【裁判案由】    妨害家庭
【裁判全文】
臺灣高等法院刑事判決                98年度上易字第3154號
上  訴  人  臺灣士林地方法院檢察署檢察官
上  訴  人
即  被  告  甲○○
上列上訴人因妨害家庭案件，不服臺灣士林地方法院98年度易字
第355號，中華民國98年11月20日第一審判決（起訴案號：98年
度偵字第6817號），提起上訴，本院判決如下：
    主  文
上訴駁回。
    理  由
一、依刑事訴訟法第350條、第361條、第362條、第367條規定，
    不服地方法院之第一審判決而上訴者，須提出上訴書狀，並
    應敘明具體理由，為上訴必備之程式；其所提出之書狀未敘
    述上訴理由，或僅曾以言詞陳述上訴理由者，均應於上訴期
    間屆滿後20日內補提理由書於第一審法院。第一審法院經形
    式審查，認逾期未補提上訴理由者，應定期間先命補正；逾
    期未補正者，為上訴不合法律上之程式，應以裁定駁回。倘
    已提出上訴理由，但所提非屬具體理由者，則由第二審法院
    以上訴不合法律上之程式，判決駁回。而所謂具體理由，必
    係依據卷內既有訴訟資料或提出新事證，指摘或表明第一審
    判決有何採證認事、用法或量刑等足以影響判決本旨之不當
    或違法，而構成應予撤銷之具體事由，始克當之（例如：依
    憑證據法則具體指出所採證據何以不具證據能力，或依憑卷
    證資料，明確指出所為證據證明力之判斷如何違背經驗、論
    理法則）；倘僅泛言原判決認定事實錯誤、違背法令、量刑
    失之過重或輕縱，而未依上揭意旨指出具體事由，或形式上
    雖已指出具體事由，然該事由縱使屬實，亦不足以認為原判
    決有何不當或違法者（例如：對不具有調查必要性之證據，
    法院未依聲請調查亦未說明理由，或援用證據不當，但除去
    該證據仍應為同一事實之認定），皆難謂係具體理由，俾與
    第二審上訴制度旨在請求第二審法院撤銷、變更第一審不當
    或違法之判決，以實現個案救濟之立法目的相契合，並節制
    濫行上訴（最高法院97年度台上字第892號判決參照）。又
    第二審法院認為上訴書狀未敘述理由，依刑事訴訟法第367
    條但書規定，始應定期間命其補正。如認上訴書狀已敘述理
    由，但其理由非屬具體，其所為上訴，即不符上訴之法定要
    件，自得逕行判決駁回，無定期命補正問題（最高法院97年
    度台上字第3599號判決參照）。
二、本件上訴人即臺灣士林地方法院檢察署檢察官依告訴人請求
    上訴以：被告矢口否認犯罪，未表任何歉意，犯後態度惡劣
    ，原審量刑過輕。上訴人即被告甲○○亦不服原判決，於法
    定期間內提起上訴，形式上提出上訴理由謂：(一)被告自白係
    在與郭益帆爭執後情急下所為，嗣向告訴人表示無姦情，應
    非自白。縱為自白，惟係審判外陳述，應不生自白效力。縱
    有效力，本件自白亦無補強證據。(二)郭益帆供述不實，懇請
    勘驗被告身體。(三)郭益帆指稱第2、3次通姦，並無明確時地
    ，原審認定有誤。(四)告訴人乙○○陳述僅足證民國98年3月1
    4日被告在告訴人家中，無法證明通姦云云。
三、本院查：
  (一)原審憑證人郭益帆偵查中、原審審理時證述（偵卷23頁、原
    審卷28至34頁）；證人乙○○於偵查中、原審審理時證稱（
    偵卷24頁、原審卷35至38頁）；被告甲○○屢於偵查中、原
    審審查庭、原審準備程序、審理程序均自承曾向告訴人坦承
    相姦一事等情（偵卷24頁、原審98年度審易字第1116號卷25
    頁、原審卷13頁、41頁），認被告甲○○與郭益帆通姦及相
    姦，並向告訴人坦承一切，核與被告郭益帆、告訴人證述情
    節大致吻合，被告郭益帆、告訴人均未索討遮羞費，可見非
    貪圖賠償金額而捏造事實，自無設詞誣陷入人於罪，致己罹
    偽證重典之必要，渠等證詞應屬可信，至被告郭益帆明確證
    稱被告甲○○之身體特徵，包括胸部有痣、生殖器體毛稀疏
    、割包皮等情，核與被告甲○○自承：右胸下方有一顆紅色
    肉痣、生殖器曾拔毛等部分相符，可徵被告郭益帆所言非虛
    ；另被告甲○○向告訴人坦認相姦一事，為被告甲○○所不
    否認，此為被告審判外陳述，與刑事訴訟法第159條之傳聞
    證據有間，有證據能力，且被告甲○○未抗辯該陳述之任意
    性受有任何影響。被告甲○○於刑事調查程序前，未受刑事
    訴追壓力，即向告訴人坦承相姦，更可徵被告甲○○所言係
    出於自願。認被告甲○○所為係犯刑法第239條後段相姦罪4
    次，而予分論併罰。並審酌被告甲○○無前科，明知郭益帆
    有配偶，竟發生性關係，破壞告訴人婚姻生活，犯罪後態度
    不佳等一切情狀，各處有期徒刑貳月，應執行有期徒刑肆月
    。經核原判決證據取捨及證明力判斷於法均無不合，從形式
    上觀察，其認事用法並無任何違誤之處。
  (二)原判決已審酌被告甲○○無前科，明知郭益帆有配偶，竟發
    生性關係，破壞告訴人婚姻生活，犯罪後態度不佳等情狀而
    為量刑（原判決第5頁21至26行），檢察官就原審已具體審
    酌，並說明理由之事項，仍依告訴人請求上訴，並未具體指
    摘原審上述審酌有何足以影響判決本旨之不當或違法，依首
    揭之說明，即難謂係上訴之具體理由。
  (三)原判決已於第4頁說明被告甲○○於偵查、原審中均自白曾
    向告訴人坦承相姦一事（見偵卷24頁、原審98審易字第1116
    號卷25頁、原審卷13頁、41頁），雖係被告審判外陳述，惟
    與刑事訴訟法第159條之傳聞證據（證人證言）仍屬有間；
    另原判決第5頁敘述被告甲○○均未抗辯其上述陳述之任意
    性受影響，且刑事調查程序前，並未受刑事訴追壓力即坦承
    相姦，可徵被告所言係出於自願。故被告上訴泛言未自白、
    自白無效等，均屬未依法律規定具體指摘原判認定有何影響
    判決本旨之違法。另除自白外，原判決尚依證人郭益帆、乙
    ○○之偵、審證述，為認定被告犯罪之依據，被告上訴稱無
    補強證據云云亦屬空言，故被告上訴理由(一)難謂具體。
  (四)原判決依被告甲○○自白、證人郭益帆於偵、審中之證述（
    原判決第2、3頁）及證人乙○○偵、審之證述（原判決第3
    頁）等證據，敘明已足認定被告與郭益帆有相姦事實，待證
    事實已臻明瞭無再勘驗被告是否有割包皮之必要，顯已就不
    具有調查必要性之證據，說明不予調查之理由，本院經核並
    無不洽。被告上訴理由(二)僅執其為原審所不採之證據方法，
    再次請求調查，復未具體說明原審不採理由之說明，有何違
    背法令之違法或不當，是亦難認係具體之指摘。
  (五)證人郭益帆稱「與被告甲○○在其基隆住處共發生3次性關
    係，於98年3月中旬，又在優館汽車旅館內與被告甲○○發
    生最後一次性關係」（原判決第2頁），被告上訴理由(三)竟
    指證人郭益帆稱第2、3次通姦並無明確時地，顯不足影響原
    判決本旨。至上訴理由(四)僅泛稱證人乙○○證詞不足證明被
    告犯行，而未依卷內既有訴訟資料或提出新事證，具體指摘
    或表明除去證人乙○○證詞，將如何影響原判決認定，是亦
    難認為具體理由。
  (六)綜上，上訴人等均未依據卷內既有訴訟資料，具體指出或表
    明原判決有何採證、認事、用法、量刑等足以影響判決本旨
    之不當或違法，其上訴理由自形式上觀察，核非足以動搖原
    判決，與刑事訴訟法第361條第2項所稱「具體理由」，尚非
    相當，其等上訴均不合法律上之程式，並無須再行命其等補
    正，故本件上訴，應予駁回，並不經言詞辯論為之。
三、據上論斷，應依刑事訴訟法第367條前段、第372條，判決如
    主文。
中    華    民    國    99    年    1     月    7     日
                  刑事第九庭  審判長法  官  陳貽男
                                    法  官  周盈文
                                    法  官  詹駿鴻
以上正本證明與原本無異。
不得上訴。
                                    書記官  梁淑時
中    華    民    國    99    年    1     月    7     日


司法院資訊處製作；財團法人民間司法改革基金會備份。
